【裁判字號】    95,易,1215
【裁判日期】    950724
【裁判案由】    竊盜
【裁判全文】
臺灣臺北地方法院刑事判決              95年度易字第1215號
    公  訴  人  臺灣臺北地方法院檢察署檢察官
    被      告  乙○○
上列被告因竊盜案件，經檢察官提起公訴（九十五年度偵字第一
０七二三號），被告於準備程序期日為有罪之陳述，經本院合議
庭裁定由受命法官獨任進行簡式審判程序，並判決如下：
    主  文
乙○○共同連續攜帶兇器竊盜，處有期徒刑柒月。扣案螺絲起子
貳支、手套壹雙，均沒收。
    事  實
一、乙○○與綽號「阿森」之不詳姓名年籍成年男子共同基於意
    圖為自己不法所有之概括犯意聯絡，先於民國九十五年五月
    十四日下午五時許，由該綽號「阿森」之不詳姓名年籍成年
    男子提供所有（起訴書誤載為係乙○○所有）堪供為兇器使
    用之一字螺絲起子一支由乙○○攜帶後，前往位於臺北市大
    安區○○○路○段二八六號旁工地處，渠二人由該地面一樓
    旁之圍籬缺口進入工地內之地下一樓，開啟其內藏置物品之
    儲藏室房門後（尚無積極證據堪認有毀損此門扇之行為），
    竊取其內ＳＯＧＯ百貨公司所有之電線三大捆及六小捆，得
    手後即持往販賣與尚難認知情之桃園南崁附近某處廢五金店
    ，得款計新臺幣（下同）五千元；復於同年月十六日凌晨二
    時三十分許，仍由該綽號「阿森」之不詳姓名年籍成年男子
    提供所有堪供為兇器使用之上開一字螺絲起子及另一十字螺
    絲起子各一支由乙○○攜帶，乙○○為免遭追查並穿戴其所
    有手套一雙，以相同方式進入上址工地內之地下一樓處著手
    搜尋財物，渠二人見該處儲藏室房門經上鎖，正持用所攜帶
    螺絲起子二支欲撬開該門上之喇叭門鎖但並未毀壞而得開啟
    前，因為該工地保全人員甲○○發覺報警查獲乙○○始未得
    手，並當場扣得該綽號「阿森」之不詳姓名年籍成年男子所
    有供渠等為上開竊盜行為所使用之一字、十字螺絲起子共二
    支及乙○○所有之手套一雙，該綽號「阿森」之不詳姓名年
    籍成年男子則乘隙逃逸，
二、案經臺北市政府警察局大安分局報請臺灣臺北地方法院檢察
    署檢察官偵查起訴。
    理  由
一、訊據被告乙○○對於上揭犯罪事實於警詢、偵查及本院審理
    中均坦承不諱，核與證人甲○○於警詢時所述遭竊其如何報
    警查獲被告等情節相符，復有扣案該綽號「阿森」之不詳姓
    名年籍成年男子所有供渠等為上開竊盜行為所使用之一字、
    十字螺絲起子共二支及乙○○所有之手套一雙可資佐證，足
    認被告之自白應與事實相符；此外，復有現場照片二張在卷
    為憑，是本案事證已臻明確，被告上開犯行，洵堪認定。
二、按被告行為後，刑法業於九十四年二月二日修正公布，且依
    刑法施行法第十條之一規定，於九十五年七月一日生效施行
    （下稱修正後刑法），關於本件刑法變更後新舊法律適用問
    題，雖然刑法第二條第一項規定業經修正，惟此規定本身僅
    係新、舊法比較適用之宣示性指導原則，並非實體刑罰法律
    ，故該條文本身自不生行為後法律變更之比較適用問題（臺
    灣高等法院暨所屬法院因應新修正刑法施行座談會研討結果
    參照），自應依修正後刑法第二條第一項：「行為後法律有
    變更者，適用行為時之法律。但行為後之法律有利於行為人
    者，適用最有利於行為人之法律」之規定決之，合先敘明。
    再就此新舊法適用問題之決定，於比較時應就罪刑有關之共
    犯、未遂犯、想像競合犯、連續犯、牽連犯、結合犯以及累
    犯加重、自首減輕、暨其他法定加減原因、與加減例等一切
    情形，綜其全部之結果，而為比較，再適用有利於行為人之
    法律處斷，不能割裂而分別適用有利益之條文。（參見最高
    法院二十四年上字第四六三四號、二十七年上字第二六一五
    號刑事判例意旨及最高法院九十五年五月二十三日九十五年
    度第八次刑庭會議決議），是與本案有關之同法第二十八條
    、第五十六條等規定均涉及被告行為後法律業經修正之範圍
    ，爰予說明並就有法律變更情形者綜合比較如下。
三、查被告所攜帶之扣案螺絲起子二支均屬鐵器材質，且前端尖
    銳，足以對人之生命、身體、安全構成威脅，堪供為兇器使
    用，其攜帶之為上開第一次竊盜之行為，核係犯刑法第三百
    二十一條第一項第三款之攜帶兇器竊盜罪，關於第二次竊盜
    行為部分，觀諸上址地下一樓處所之儲藏室外即有放置財物
    ，僅係電線等另置放入儲藏室內，有現場照片二張附卷可參
    ，渠等既已進入上址地下一樓內搜尋財物，僅係為進一步探
    查儲藏室內有無可竊物品而圖進入，應認渠等仍已著手實行
    竊盜行為（參見最高法院八十四年度臺上字第四三四一號刑
    事判決意旨），其未得手即為警查獲，則係犯同法條第二項
    之攜帶兇器竊盜未遂罪。公訴意旨雖以被告所為尚有該條第
    二款之毀越門扇情形，然參諸被告第二次行竊當日尚未及撬
    開破壞上址地下一樓內儲藏室房門喇叭鎖即為警查獲，第一
    次行竊時復據其於本院訊問時稱該房門事實上未上鎖而可輕
    易開啟，以該喇叭鎖係附隨於該門扇上而屬其中之一部分，
    在無任何積極證據堪認該門扇有何遭被告毀壞入內之情形下
    ，尚無從謂被告為上述竊盜行為時並有何毀壞或踰越門扇、
    牆垣或其他安全設備之情狀，公訴意旨此部分容有誤會，併
    予敘明。被告與該綽號「阿森」之不詳姓名年籍成年男子彼
    此間，就上開犯行有犯意聯絡，行為分擔，而關於刑法第二
    十八條規定，雖由原條文：「二人以上共同實施犯罪之行為
    者，皆為正犯」，修正為：「二人以上共同實行犯罪之行為
    者，皆為正犯」，揆諸修正理由已說明僅有排除陰謀共同正
    犯、預備共同正犯適用之法律變更，共謀或行為共同正犯仍
    合乎該條規定之正犯而無不同，則本案被告與該綽號「阿森
    」之不詳姓名年籍成年男子係行為共同正犯態樣，並無法律
    變更之問題，併予說明。被告先後二次竊盜既遂、未遂行為
    ，時間緊接，方法相同，雖有既遂、未遂之分，但仍屬觸犯
    構成要件相同之罪名，為連續犯，雖然被告行為後，刑法第
    五十六條關於連續犯之規定業經修正刪除，考諸該規定刪除
    後，除法理上合於接續犯、包括一罪之情形仍可認為構成單
    一之犯罪外，其餘數犯罪行為之情形，即應依刑法第五十一
    條之規定予以分論併罰之情形，經依上述修正後刑法第二條
    第一項比較新、舊法之結果，被告此二次竊盜既遂、未遂之
    行為尚無適用行為後之新法較有利於被告之情形，自應適用
    行為時即修正前刑法第五十六條關於連續犯之規定，論以一
    罪，並依法加重其刑。爰審酌被告上開竊盜行為對被害人所
    造成之損害，迄未能賠償，但其前未曾受有期徒刑以上刑之
    宣告，有臺灣高等法院被告全國前案紀錄表一份可查，素行
    尚可，犯後又已坦承犯行，尚知悔悟，犯罪情節、手段尚非
    嚴重，及其犯罪動機、目的等一切情狀，量處如主文所示之
    刑。至於扣案螺絲起子二支，係該綽號「阿森」之不詳姓名
    年籍成年男子所有且供其與被告為上開犯行所用之物，扣案
    手套一雙則係被告所有亦同係供其為上開竊盜行為所用之物
    ，均據其供述在卷，而關於刑法第三十八條第一項第二款規
    定並未經修正，爰依該規定併予宣告沒收。
據上論斷，應依刑事訴訟法第二百九十九條第一項前段、第二百
七十三條之一第一項，刑法第二條第一項前段、第二十八條、九
十四年二月二日修正公布前第五十六條、刑法第三百二十一條第
一項第三款、第三十八條第一項第二款，判決如主文。
本案經檢察官李鴻維到庭執行職務
中    華    民    國    95    年    7     月    24    日
                  臺灣臺北地方法院刑事第四庭
                                法  官  林麗真
上正本證明與原本無異。
如不服本判決，應於判決送達後十日內，向本院提出上訴狀。
                                書記官  蕭承信
中    華    民    國    95    年    7     月    24    日
附錄本案論罪科刑法條全文
中華民國刑法第321條
（加重竊盜罪）
犯竊盜罪而有左列情形之一者，處 6 月以上、 5 年以下有期徒
刑：
一  於夜間侵入住宅或有人居住之建築物、船艦或隱匿其內而犯
之者。
二  毀越門扇、牆垣或其他安全設備而犯之者。
三  攜帶兇器而犯之者。
四  結夥三人以上而犯之者。
五  乘火災、水災或其他災害之際而犯之者。
六  在車站或埠頭而犯之者。
前項之未遂犯罰之。


司法院資訊處製作；財團法人民間司法改革基金會備份。
